臺灣臺南地方法院刑事判決　　　　　　　100年度易字第971號
公　訴　人　臺灣臺南地方法院檢察署檢察官
被　　　告　唐健震
選任辯護人　黃昭雄律師
上列被告因傷害案件，經檢察官提起公訴（100年度偵字第5289號）
，本院判決如下：
    主  文
唐健震傷害人之身體，處有期徒刑月，如易科罰金，以新臺幣
壹仟元折算壹日；又傷害人之身體，處拘役拾日，如易科罰金
，以新臺幣壹仟元折算壹日。
    事  實
一、唐健震係旅行社領隊，因娶林淑華表妹為妻，與林淑華間為
    姻親關係，林淑華並曾與同居人林榮義一同參加唐健震擔任
    領隊之旅遊團至大陸貴州旅遊。而唐健震於民國一百年初，
    因輾轉聽聞林榮義曾批評其所帶領之大陸貴州旅遊團品質不
    佳，且勸阻他人參加其所擔任領隊之大陸桂林旅遊團一事感
    到不滿，並以電話向林淑華抱怨此事，林淑華知悉後認有誤
    會，遂於一百年三月四日晚間九時四十分許，邀集林榮義及
    唐健震到其位於臺南市○○區○○路175號住處將事情談清
    。詎雙方一言不合，唐健震竟基於傷害之犯意，先徒手揮拳
    毆打林榮義左胸致林榮義倒地後，另將上前阻止之林淑華徒
    手用力推倒在林榮義身上，再接續揮拳毆打林榮義之臉部及
    頭部多下至林淑華起身，致使林榮義受有左上前胸瘀挫傷、
    頭部外傷、臉部挫傷及擦傷之傷害；林淑華則因而受有左上
    臂挫傷、擦傷、左手及左大腿挫傷之傷害。
二、案經林榮義、林淑華訴由臺南市政府警察局歸仁分局報告臺
    灣臺南地方法院檢察署檢察官偵查起訴。
    理  由
一、按被告以外之人於審判外之言詞或書面陳述，除法律有規定
    者外，不得作為證據，刑事訴訟法第一百五十九條第一項固
    定有明文。然按被告以外之人於偵查中向檢察官所為之陳述
    ，除顯有不可信之情況者外，得為證據；又被告以外之人於
    審判外之陳述，雖不符前四條之規定，而經當事人於審判程
    序同意作為證據，法院審酌該言詞陳述或書面陳述作成時之
    情況，認為適當者，亦得為證據；當事人、代理人或辯護人
    於法院調查證據時，知有第一百五十九條第一項不得為證據
    之情形，而未於言詞辯論終結前聲明異議者，視為有前項之
    同意，同法第一百五十九條之一第二項、第一百五十九條之
    五亦已分別明訂。查本案據以認定被告唐健震犯罪事實之證
    據，部分屬於傳聞證據，惟除被告對於告訴人即證人林榮義
    、林淑華於警詢及檢察事務官前所為之證述，及證人劉一慧
    於檢察事務官前所為之證述聲明異議，依法應無證據能力外
    ，被告及公訴人、辯護人於本院言詞辯論終結前，均未對於
    其他傳聞證據之證據能力聲明異議，依刑事訴訟法第一百五
    十九條之五第一項、第二項規定，本院審酌該等傳聞證據作
    成之情況，亦無違法或不當情事，因而認為適當，故該等傳
    聞證據均具備證據能力而得作為證據，合先敘明。
二、訊據被告唐健震固坦承曾於案發時、地因帶團之事與證人林
    榮義發生爭執，並曾以手將林榮義推倒在地，惟矢口否認有
    何傷害證人林榮義及林淑華之犯行，並辯稱：案發當時伊欲
    好好跟林榮義解釋，係林榮義逼伊將說他批評帶團之事的人
    講出來，且多次作勢要毆打伊，伊因害怕才將逼近之林榮義
    推倒在地，後林榮義自地上爬起後又手持塑膠溫水瓶衝過來
    欲毆打伊時，林淑華則將林榮義抱住，並要伊快走，伊不知
    林榮義、林淑華為何受傷。又告訴人之指述係以使被告受刑
    事追訴為目的，告訴人林榮義及證人劉一慧又係告訴人林淑
    華之同居人及女兒，其三人之證詞，實質上均屬告訴人方面
    之片面指述，難以採信。且證人林榮義、林淑華及劉一慧於
    警詢、偵查及法院審理時之證詞，其等自己歷次證述及彼此
    間之證述均有不一致之處，其中證人劉一慧並未目擊傷害過
    程，證人林淑華亦證稱不知其所受傷勢何來，所證並不足以
    認定證人林榮義、林淑華所提出醫院驗傷診斷書及診斷證明
    書上所載傷勢均係被告所造成外；另證人林榮義所提出一百
    年三月四日之診斷證明書中並無胸部受傷之記載，所提出同
    年月七日之驗傷診斷書，係林榮義於案發三日後所取得，其
    上縱載明受有左上前胸瘀挫傷，亦不能僅憑該驗傷診斷書及
    證人林淑華之證詞，即認伊有毆打林榮義之胸部；再依據法
    院調閱林榮義於案發當日之就診照片，及林榮義所提出一百
    年三月七日驗傷診斷書，均無法證明林榮義之頭部、兩邊臉
    頰、耳朵曾遭毆打十幾拳，亦可證明證人林榮義及林淑華所
    證不實云云。經查：
  (一)被告於一百年三月四日晚間，因以電話向證人林淑華抱怨證
    人林榮義在外批評其所帶領之大陸貴州旅遊團品質不佳，且
    勸阻他人繼續參加其所擔任領隊之大陸桂林旅遊團之事，經
    林淑華於同日晚間九時四十分許以電話邀集被告及林榮義至
    其位於臺南市○○區○○路175號住處小客廳內釐清事實，
    而被告怒氣沖沖進入該房間後講沒兩句話，即揮拳毆打林榮
    義之左側胸部致林榮義倒地，並用力將欲上前阻擋之林淑華
    推倒在林榮義身上後，仍接續揮拳毆打林榮義之頭部及臉部
    達十多下，致使林榮義受有頭部外傷、臉部挫傷及擦傷及左
    上前胸瘀挫傷之傷害；林淑華則因而受有左上臂挫傷、擦傷
    、左手及左大腿挫傷之傷害；後因林淑華掙扎起身，將林榮
    義抱上椅子後欲向外求救時，適林淑華之女即證人劉一慧因
    夜市收攤進門發現此事，遂與林淑華二人一同阻止被告繼續
    持屋內塑膠溫水瓶毆打林榮義，並將被告趕出門外等情，業
    據告訴人即證人林榮義、林淑華於本院審理時證述綦詳，核
    與證人劉一慧於本院審理時所證：「（100年3月4日晚間9時
    41 分許，妳人有無在臺南市○○區○○路175號？）對，那
    天晚間我在夜市有擺攤。」、「（妳所謂在夜市擺攤是在何
    處？）店門口的騎樓外面，在馬路上。」、「（妳那天晚上
    是否知道被告唐健震有到妳家？）知道。」、「（為何知道
    ？是因為你有看到被告唐健震進去？）對，因為被告唐健震
    態度很不好。」、「（被告唐健震走進你們家的時候態度如
    何？）氣沖沖的，證人林淑華一直跟被告唐健震說：不要這
    樣，我們好好講（台語）。」、「（被告唐健震到妳們家的
    時候，林淑華跟林榮義是否都在家裡？）因為中間是開銀樓
    的店面，後面有一間是餐廳、會客室，因為那天是夜市，我
    們不希望這件事情讓外面的人看到，所以他們是在裡面講。
    」、「（他們三個人是在小客廳裡面談話？）對。」、「（
    當天妳有跑進去小客廳？）我是因為已經時間到要收攤了。
    」、「（那時候大概是何時？）已經9時30分到10時之間，
    我準備要收攤了，我在收東西時，林淑華就衝出來說：出事
    了，出事了（台語），衝進去時阿伯（證人林榮義）是僵著
    四腳（肢）趴在地上，被告唐健震是一手壓著他，一手拿著
    密封罐要砸下去。」、「林淑華出來，剛好我進到銀樓店裡
    面，她剛好出來要打電話，就說出事情了，又一邊拿起電話
    ，我就衝進小客廳看，看到證人林榮義人是跪趴在地上。」
    、「被告唐健震用右手壓著證人林榮義的背部或頸部的地方
    ，所以證人林榮義完全不能動。」、「我看到的時候，密封
    罐已經是舉在上面，我嚇死了，我也不敢拿東西打被告唐健
    震，我人直接是撲上去。」、「（妳有無看到證人林榮義何
    處受傷？）沒有辦法看，因為唐健震整個人一直往我身上壓
    ，後來林淑華跑進來時，她趕快去抓被告唐健震的壓克力罐
    ，那時候我就把林榮義扶起來。被告唐健震又把密封罐抓起
    來又要往我們身上丟，我把林榮義扶起來後，我跟林淑華兩
    個人就把被告唐健震推到外面。」、「（去就醫之前，妳有
    無看到證人林淑華、證人林榮義身上有何處受傷？）有，我
    看到林淑華的是手臂受傷。主要我是看阿伯（證人林榮義）
    ，因為阿伯（證人林榮義）的情況比較嚴重。」、「（妳印
    象中有無看到林淑華手的何處受傷？如何受傷？）在手臂，
    好像是抓傷還是被刮傷，在流血。」、「（有無紅腫或是瘀
    青？）瘀青是慢慢隔天才跑出來。」、「（妳當時看到證人
    林榮義受傷的部分在何處？）我扶證人林榮義起來，他的右
    邊太陽穴破皮、流血，他跟我說他喘不過氣。」、「（妳能
    否確認當時證人林榮義一直有在講說他其實喘不過氣來的事
    ？）對，證人林榮義就說他的胸口很難受。」、「（為何當
    天驗傷時沒有驗胸部？）不曉得，去的時候是醫院直接幫林
    榮義做檢查，不曉得他有無脫衣服。是隔天他說胸口很難受
    ，林淑華打開衣服看才知道胸口都瘀青。」等語大致相符，
    並有臺南市立醫院一百年三月四日診斷證南字第0221010019
    號驗傷診斷書二張、一百年三月七日南市衛一字第02210100
    19號驗傷診斷書一紙，該院函附證人林榮義、林淑華於一百
    年三月四日之急診病歷資料、證人林榮義急診照片、一百年
    三月七日就診紀錄各一份，及案發當日證人林榮義00000000
    00號與證人林淑華0000000000號行動電話間通話明細一份附
    卷可稽。
  (二)被告雖辯稱：告訴人即證人林榮義、林淑華，及證人劉一慧
    三人於警詢或偵查、法院審理中歷次或相互間所證均有出入
    ；又告訴人即證人林榮義、林淑華為同居人關係，林淑華與
    劉一慧又為母女關係，其等所證均係以使被告受刑事追訴為
    目的，尚難逕予採信云云。然查：
  1.告訴人之告訴，係以使被告受刑事訴追為目的，固不得作為
    有罪判決之唯一證據；然若其陳述經調查其他直接或間接證
    據後，確與事實相符，法院亦非不得將告訴人指述據為被告
    有罪判決之基礎，此亦為理之必然。而證人林榮義、林淑華
    雖均為本件傷害案件之被害人即告訴人，但其二人就自己被
    傷害過程之陳述，經依法具結後，若所述與其他事證相符，
    自可採為法院為被告有罪判決之基礎外，其二人就對方被傷
    害部分之陳述，係陳述自己觀察他人被害之事實，應具證人
    之適格，經依法具結後，其所證自得作為認定被告有無加害
    他被害人之證據；當亦能資為認定他被害人之陳述究否真實
    之佐證，此有最高法院九十五年度台上字第五九０一號判決
    可供參考，更遑論證人劉一慧並非本件傷害案件之告訴人，
    其於本院具結後所證案發當時之見聞，自有其證據能力。被
    告徒以證人林榮義、林淑華均為本件傷害案件之告訴人，而
    證人林淑華與劉一慧、林榮義間分別為母女及同居人關係，
    即辯稱其三人之陳述均屬告訴人方面之片面指述而不足採云
    云，實屬有誤，先予敘明。
  2.再查，證人林榮義於本院所證：其於案發當日晚間，因接獲
    證人林淑華之電話，前往林淑華位於臺南市○○區○○路17
    5號住處，欲向被告釐清其未在外批評被告之事，然被告到
    場後未久，即揮拳毆打其胸部使其倒地，並於林淑華壓在其
    身上之情形下，接續毆打其頭、臉部達十餘下，直至證人劉
    一慧入內搶下被告欲持以毆打其之塑膠罐後始停止，而其當
    日確受有頭部外傷、臉部挫傷及擦傷、左上前胸瘀挫傷之傷
    害等情，核與證人林淑華、劉一慧於本院審理時所證情節均
    相一致。又證人林淑華於本院所證：其於案發當晚因接獲被
    告之抱怨電話，因而邀集證人林榮義及被告至其位於臺南市
    ○○區○○路175號住處釐清誤會，但因被告出拳毆打林榮
    義之胸部使林榮義倒地，其欲上前阻擋，卻遭被告徒手猛力
    推倒趴在已倒地之林榮義身上，並因而受有左上臂挫傷、擦
    傷、左手及左大腿挫傷之傷害一節，亦與證人林榮義於本院
    所證：「（你剛才稱當時你被打一拳胸部倒地時，證人林淑
    華有跑過來壓在你身上，當時你還誤以為是證人林淑華把你
    壓著給被告唐健震打？）對，那是我誤會。」、「（證人林
    淑華如何壓在你身上？是側面的壓在你的身上，還是趴在你
    的身上？）我不知道，就有一個人壓著我，我以為證人林淑
    華要壓我給被告打，結果不是，………。」、「（當時你有
    無聽到證人林淑華制止被告唐健震說：你怎麼可以打人？）
    有，證人林淑華很大聲的說：唐健震，你怎麼可以打人。」
    、「（當時證人林淑華趴在你身上時，她如何被唐健震推或
    打？）沒有看見，因為時間大約是被告唐健震進去3-4分鐘
    ，不是很久的事情。」等語，及證人劉一慧於本院審理時所
    證：「（當天是否是妳載證人林淑華和證人林榮義去就醫的
    ？）對。」、「（去就醫之前，妳有無看到證人林淑華、證
    人林榮義身上有何處受傷？）有，我看到林淑華的是手臂受
    傷。……。」、「（妳印象中有無看到林淑華手的何處受傷
    ？如何受傷？）在手臂，好像是抓傷還是被刮傷，在流血。
    」、「（有無紅腫或是瘀青？）瘀青是慢慢隔天才跑出來。
    」、「（當時妳只有看到好像被抓傷、刮傷，有一點流血？
    ）對，有血痕。」等語均相符合，並無歧異或矛盾之處。
  3.而證人林榮義、林淑華或劉一慧於本院審理時，雖就證人劉
    一慧於案發時進入證人林淑華住處之原因，及證人林榮義在
    劉一慧進入林淑華住處時之情況，略有不同；又證人林榮義
    對其於案發時地遭被告毆打在地，並遭林淑華壓在身上時之
    姿勢，及證人林淑華是如何遭被告推倒在林榮義身上，又係
    如何受傷等情，雖亦無法詳細陳述。但依據證人林淑華於本
    院所證：被告於案發當時突然揮拳毆打林榮義胸部致林榮義
    倒地，其氣急欲阻止，亦遭被告大力推倒在林榮義身上，被
    告乃持續毆打林榮義頭部達十多下，事後林榮義已無法自地
    上爬起，其欲到外面求救時，曾將林榮義抱起放在椅子上，
    林榮義精神則顯呆滯等語，及證人劉一慧所證：其於案發當
    時進入林淑華住處，與林淑華一同阻止被告用密封罐毆打林
    榮義後，曾把林榮義從地上扶起，林榮義右邊太陽穴破皮，
    流血，且一直說喘不過氣等情，可知被告林榮義於本院審理
    所證：其於案發時係在無預警之情況下遭被告揮拳毆打胸部
    倒地，並隨即遭由被告推倒之林淑華壓在身上，並遭被告持
    續毆打頭部十多下，其剛倒下去是趴著，且被林淑華壓著，
    後來其有轉來轉去想爬起來，但因想往哪邊爬起來，就被被
    告打哪邊，所以根本看不清楚當時情形，且其當時被打到思
    緒混亂，頭昏昏的等情應屬實在。則證人林榮義於案發當時
    因突然遭受攻擊，並被壓制在地上毆打頭部多下，因而無法
    詳述其於遭被告毆打及被劉一慧、林淑華救起時其他人、事
    、物之詳細情形，及證人林淑華因心急欲阻止被告繼續毆打
    林榮義，未注意係遭被告如何推倒受傷，亦未注意劉一慧是
    如何進入其住處協助保護林榮義，因而於本院審理時各自以
    自己主觀之想法及腦中之片段記憶，證述劉一慧於案發當時
    進入林淑華住處之理由，及所見林榮義於遭被告毆打後之狀
    況，均屬人之常情，實不得以此與認定本件傷害犯行成立與
    否較為無涉之輕微瑕疵，即遽認證人林榮義、林淑華、劉一
    慧所證見聞被告毆打或欲毆打證人林榮義、林淑華之證詞，
    均不可採。
  4.又證人林榮義、林淑華於警詢中所證：林淑華於案發當日接
    獲被告電話抱怨林榮義在外亂批評被告，並告知欲前往其位
    於臺南市○○區○○路175號住處找林淑華，林淑華因害怕
    即通知林榮義前來，後林榮義與被告對質時，被告即衝過來
    毆打林榮義，林榮義當時係坐在椅子上遭被告打到跌倒在地
    云云。雖與證人林榮義、林淑華於偵查及本院審理時所證：
    案發當時係林淑華主動邀集林榮義及被告到其住處釐清誤會
    ，被告毆打林榮義時，林榮義係站著被打倒在地等語不符。
    然證人林淑華於警詢時並未為上開證述一情，業據證人林淑
    華於本院審理時證述明確，且被告於案發當時係接獲證人林
    淑華電話，要其前往林淑華住處與林榮義將事情談清楚一節
    ，亦為被告於警詢、偵查及本院審理時所坦承；另觀諸證人
    林淑華及林榮義二人警詢筆錄之內容，其中除受詢問人欄、
    證人二人所述對方姓名，及其二人答稱遭被告傷害之身體部
    位有所不同外，其餘問答內容幾乎完全一致，顯非警員以一
    問一答方式向證人林淑華、林榮義詢問後所製作，且本件經
    本院依職權向臺南市警察局歸仁分局關廟分駐所調閱其二人
    當時製作筆錄之錄音內容之結果，經答稱該單位於製作上開
    二份警詢筆錄時，並未予以錄音，更無法證明證人林榮義及
    林淑華於警詢時確有為警詢筆錄內之陳述，當無足採，而被
    告以此辯稱證人林榮義、林淑華二人歷次在警詢、偵查及本
    院審理時證詞反覆，並不足採云云，亦屬無據。
  (三)至被告雖又辯稱：其於案發當時因擔心被逼近之證人林榮義
    毆打，雖曾將林榮義推倒在地，但林榮義既自稱其跌倒並未
    被撞傷，又其並未毆打林榮義及林淑華，是其並不知林榮義
    、林淑華於案發當日何以分別受有頭部外傷、臉部挫傷及擦
    傷，以及左上臂挫傷及擦傷、左手及左大腿挫傷之傷害，而
    證人林榮義、林淑華所受上開傷害，亦非其所造成；另證人
    林榮義所提出台南市立醫院一百年三月四日之診斷證明書中
    並未載明林榮義於當日受有左上前胸瘀挫傷之傷害，其於三
    日後另行取得上載有其受有左上前胸瘀挫傷之台南市立醫院
    所開立之驗傷診斷書，則林榮義所受上開左上前胸瘀挫傷之
    傷害，即非其於案發當日所為；再以卷附林榮義所提出上開
    診斷證明書、驗傷診斷書，及法院依職權所調閱林榮義於一
    百年三月四日至台南市立醫院急診時所攝驗傷照片二幀，均
    不足以證明被告頭部、臉部有曾被毆打十幾拳之痕跡，亦足
    證證人林榮義、林淑華所證其曾毆打林榮義頭、臉部十幾拳
    一事，應屬虛構云云。惟查：
  1.被告於案發當時，係因輾轉在外聽聞證人林榮義曾批評其所
    帶領之大陸貴州旅遊團品質不佳，且勸阻他人參加其擔任領
    隊之大陸桂林旅遊團一事感到不滿，而以電話向證人林淑華
    抱怨此事，林淑華知悉後認有誤會，遂於案發當日晚間九時
    四十分許，以電話邀集林榮義及被告到其位於臺南市○○區
    ○○路175號住處將事情談清楚，而被告到場時即已怒氣沖
    沖，大聲講話，林淑華則一直在旁勸被告有話好好說等情，
    業據證人林淑華及劉一慧於本院審理時證述甚詳，足見被告
    於案發當時確因認為林榮義在外批評其旅行團品質不佳之事
    而怒不可遏，被告於本院準備程序時所辯：其與林淑華為親
    戚關係，其於案發當時對林榮義並無不滿，僅係基於旅行社
    之立場要和林榮義解釋，談談就沒事云云，顯非實在。
  2.再以被告於警詢、偵查及本院訊問時所供：「（請問當時情
    形如何？當時你有無動手打人？有無使用工具或兇器？現場
    有何人受傷？請詳述？）……，我因為害怕用左手將林榮義
    推開，推開後林榮義跌倒在地，……。」、「（林榮義持市
    立醫院診斷書：左臉挫傷、左下巴瘀挫傷、右耳瘀傷、左前
    胸瘀挫傷，林淑華持市立醫院診斷書：左上臂挫傷及擦傷，
    左手及左大腿挫傷。該傷勢是否為你所為？）跟我無關。可
    能是跌倒時受傷。」、「（你說當時有推林榮義造成跌倒，
    林榮義有無受傷？）我不清楚。」、「（林榮義、林淑華有
    無打你？）林榮義有說要打我但沒有出手。林榮義、林淑華
    沒有打我。」、「是林榮義當時稱要打我，並且靠近到我面
    前，我才動手推倒他，至於林淑華如何受傷，我不清楚。」
    、「（林榮義當時有動手打你嗎？）沒有，他靠近我，我會
    怕才推他。」、「（〈告以林榮義診斷證明書〉有何意見？
    ）臉部受傷我不知何來的，頭部外傷，可能是倒下去撞到引
    起的。」、「因為談了之後，林榮義說他沒有亂講，但有人
    告訴我，林榮義就逼我講證人是誰。我就跟他說沒有辦法把
    證人講出來，我們談清楚就好。林榮義氣說他明明沒有說，
    卻有人說他有說。他後來在家裡補了一句，他只跟豬屎說過
    。」、「……，我推開他之後他就倒在地上，有撞到後面他
    坐的椅子。」等語，亦可知證人林榮義於案發當時因不承認
    在外有批評被告之事，且希望被告將告知其此事之人說出，
    因而與被告有爭執，被告即在林榮義未動手之情形下，自行
    出手對林榮義為肢體上之碰觸，致使林榮義倒地，除可知被
    告非無動手毆打林榮義之動機外，另從被告於警詢、偵查中
    亦不否認林榮義當日所受傷害可能係其推倒所致，亦可知被
    告當時用力之猛，絕非被告於本院審理時所證不可能成傷云
    云。
  3.此外，被告於案發當時確係先出拳毆打證人林榮義，使林榮
    義倒地後，再推倒欲阻擋其施暴的證人林淑華後，接續揮拳
    毆打當時趴在地上，被林淑華壓在身上之林榮義之頭部及兩
    側臉部達十多下等情，業據證人林榮義、林淑華於本院證述
    明確，而林榮義於案發後，確實分別有頭部、耳朵紅腫、臉
    部靠右邊太陽穴部分破皮流血、喘不過氣等情形一節，亦經
    證人劉一慧、林淑華於本院審理時證述屬實，亦核與林榮義
    所提出臺南市立醫院一百年三月四日之診斷證明書、同年月
    七日驗傷診斷書上所載「1.頭部外傷2.臉部挫傷及擦傷」及
    「左臉挫傷、左下巴瘀挫傷、右耳處疼痛、左上前胸瘀挫傷
    」等傷勢、本院依職權所調閱林榮義於一百年三月四日急診
    時所拍攝之驗傷照片二張，其位置及受傷情形、程度均相符
    合，並無被告所辯：依據證人林榮義所提出上開診斷證明書
    、驗傷診斷書及法院依職權調取之驗傷照片，均可證明林榮
    義所證遭其用拳頭毆打十幾下等情均不實在云云之情形。其
    中臺南市立醫院一百年三月四日之診斷證明書中雖未載有證
    人林榮義尚受有該院同年月七日驗傷診斷書上所載「左上前
    胸瘀挫傷」之傷害，但林榮義於案發當晚確有遭被告毆擊左
    胸一拳倒地，於案發後就醫前一直告知證人劉一慧其喘不過
    氣一節，前已敘明，足認林榮義當晚胸部確有不適之情況；
    且證人林榮義於案發當晚因頭、臉部之傷害急診就醫，所取
    得醫院診斷證明書一紙，即已足以對被告提起傷害告訴，若
    非其當日確實漏未就胸部傷勢一併就診，其又何有冒著引起
    心臟病宿疾之危險，自行製造左上前胸瘀挫傷之傷勢，另於
    案發三日後就該傷勢至醫院就診，並另行取得醫院驗傷診斷
    書向被告提出告訴之必要，是被告所辯林榮義於一百年三月
    七日所取得之醫院驗傷診斷書係案發三日後所得，其中左上
    前胸瘀挫傷之傷害，應非案發當日所產生云云，即不足採。
    證人林榮義於案發時確因遭被告毆打而受有頭部外傷、臉部
    挫傷及擦傷、左上前胸瘀挫傷之傷害一節，應堪認定，公訴
    意旨漏未記載證人林榮義因遭被告毆打胸部後尚受有左上前
    胸瘀挫傷之傷害，即有未洽，應由本院予以補正，附此敘明
    。
  4.另被告於案發當時，曾動手用力推倒欲阻擋其毆打林榮義之
    證人林淑華，林淑華因而趴倒在以倒地之林榮義身上，致林
    淑華受有傷害一情，業據證人林淑華及林榮義於本院審理時
    證述綦詳，而林淑華於案發後確因而受有手臂抓、刮傷流血
    等情形一節，亦經證人劉一慧於本院審理時證述屬實，亦核
    與林淑華所提出臺南市立醫院一百年三月四日診斷證明書所
    載「1.左上臂挫傷及擦傷2.左手及左大腿挫傷」等傷害相符
    。被告雖辯稱：其並未動手推證人林淑華，且林淑華既自承
    不知道傷勢是如何造成，且係倒在林榮義身上，足見不致成
    傷云云。但證人林淑華於案發當日確有出聲阻止被告毆打證
    人林榮義，並隨即趴倒在林榮義身上無法起身一情，業據證
    人林榮義於本院審理時證述明確，足證林淑華於案發當時確
    有制止被告毆打林榮義而趴倒在林榮義身上之情形。而林淑
    華當時既有阻止被告毆打林榮義之意，自無自行趴壓在林榮
    義身上，讓被告有趁機毆打無法動彈之林榮義頭、臉部之可
    能，是證人林淑華稱其當時係遭被告用力推倒，而趴壓在林
    榮義身上無法起身等語，應屬實在。又被告於案發當時，在
    林淑華面對面阻擋其毆打林榮義之情形下，以右手用力推倒
    或拉倒林淑華趴倒在已倒地之林榮義身上，因而造成林淑華
    左上臂擦挫傷、左手挫傷及左大腿挫傷，自亦非不能想像。
    是被告辯稱其並未動手推證人林淑華，且林淑華所受傷勢並
    非其所造成云云，應屬事後卸責之詞，不足採信。
  (四)本件事證明確，被告傷害犯行洵堪認定，應予依法論科。
三、核被告所為，均係犯刑法第二百七十七條第一項之普通傷害
    罪。又其動手毆打證人林榮義、林淑華所犯二傷害罪間，犯
    意各別，行為互殊，應予分論併罰。爰審酌被告前無刑事犯
    罪紀錄，素行良好，與證人林淑華間為姻親關係，原應依循
    此等情誼，與相互家人間友好相處，因聽聞他人告知證人林
    淑華之同居人即證人林榮義對其擔任領隊之大陸旅遊團之品
    質感到不滿，不思改善及讓客人滿意之道，卻因一言不合即
    出手毆擊證人林榮義胸口及頭、臉部達十多下，並將與此事
    無關之證人林淑華推倒成傷，致其二人分別受有頭部外傷、
    臉部挫傷及擦傷、左上前胸瘀挫傷，及左上臂挫傷及擦傷、
    左手及左大腿挫傷等傷害，惡性不輕，且其犯後自始均矢口
    否認犯行，態度惡劣，至今均未賠償告訴人即證人林榮義、
    林淑華之損害，亦未獲告訴人二人之諒解，及證人林榮義所
    受傷害較林淑華為重等一切情狀，分別量處如主文所示之刑
    ，並各諭知易科罰金之折算標準，以示懲儆。
據上論斷，應依刑事訴訟法第二百九十九條第一項前段，刑法第
二百七十七條第一項、第四十一條第一項前段，刑法施行法第一
條之一，判決如主文。
本案經檢察官何珩禎到庭執行職務。
中    華    民    國    100    年    12    月   14    日
                  刑事第十庭   法  官  劉秀君
以上正本證明與原本無異。
如不服本判決應於收受本判決後10日內向本院提出上訴書狀，並
應敘述具體理由。其未敘述上訴理由者，應於上訴期間屆滿後20
日內向本院補提理由書狀（均須按他造當事人之人數附繕本）「
切勿逕送上級法院」。
                               書記官  曾盈靜
中    華    民    國   100    年    12    月    16    日
附錄法條：
中華民國刑法第277條
（普通傷害罪）
傷害人之身體或健康者，處 3 年以下有期徒刑、拘役或 1 千元
以下罰金。
犯前項之罪因而致人於死者，處無期徒刑或 7 年以上有期徒刑
；致重傷者，處 3 年以上 10 年以下有期徒刑。